【裁判字號】    89,訴,1607
【裁判日期】    890821
【裁判案由】    偽造文書等
【裁判全文】
臺灣高雄地方法院刑事判決                        八十九年度訴字第一六七號
    公  訴  人  臺灣高雄地方法院檢察署檢察官
    被      告  甲○○
右列被告因偽造文書等案件，經檢察官提起公訴（八十八年度偵字第二三七七四號）
，本院判決如左：
    主  文
甲○○共同行使偽造私文書，足以生損害於他人，處有期徒刑陸月。
    事  實
一、甲○○明知自己並無所得稅扣繳憑單及在職證明，無法向萬泰商業銀行鳳山分行
    （下稱萬泰銀行鳳山分行）申辦無擔保免保人消費性貸款，竟於民國八十六年間
    ，根據報紙上分類廣告欄上所刊登代辦貸款廣告之聯絡電話，向劉梓祝（另案起
    訴）要求代為申辦銀行貸款，並約定手續費為新台幣（下同）一萬五千元，嗣銀
    行貸款撥下後再行交付。甲○○遂與劉梓祝基於行使偽造私文書及以詐術取得財
    產上不法利益之犯意聯絡，由甲○○前至高雄市立文化中心附近之木瓜牛奶店，
    將身分證、戶籍等資料交付予劉梓祝，並由劉梓祝負責偽造甲○○任職於仕慶鋼
鐵有限公司（下稱仕慶公司）之在職證明書及各類所得扣繳暨免扣繳憑單（下稱
    所得稅扣繳憑單），於偽造完成後，二人復持上開偽造之在職證明書及所得稅扣
    繳憑單向萬泰銀行鳳山分行申請貸款五十萬元，足以生損害於仕慶公司，且致萬
    泰銀行鳳山分行陷於錯誤，而於八十六年九月二十六日撥款五十萬元予甲○○，
    甲○○及劉梓祝因而取得萬泰銀行鳳山分行核撥無擔保免保人消費性貸款之利益
    。嗣因甲○○自八十七年九月二十六日起未再依約繳款，萬泰銀行鳳山分行始循
    線查獲上情。
二、案經萬泰銀行鳳山分行訴由台灣高雄地方法院檢察署檢察官偵查起訴。
    理  由
一、訊據被告甲○○固不諱言有於前揭時地委託該不詳姓名、年籍之成年男子代為辦
    理銀行貸款，並親自至萬泰銀行鳳山分行填寫申請書等文件，萬泰銀行鳳山分行
    則於八十六年九月二十六日撥款五十萬元，其於銀行撥款後，以一萬五千元之代
    價，取回本件貸款全部資料之事實，惟矢口否認有何行使偽造私文書、詐欺得利
    之犯行，辯稱事先均不知情云云。惟查：被告當時係以仕慶公司在職證明書、所
    得稅扣繳憑單向萬泰銀行鳳山分行申辦貸款，惟萬泰銀行鳳山分行於被告未依約
    繳納本息後，經查詢發現被告並未在仕慶公司任職等情，業據告訴代理人于品文
    於本院及偵查中陳稱明確，並有仕慶公司員工職務證明書、所得稅扣繳憑單各一
    紙、萬泰銀行無擔保免保人消費者貸款申請書、授信交易明細查詢單、授信約定
    書、借據、債務明細表及被告之綜合所得稅各類所得查詢清單各一份在卷可稽；
    又按共同正犯間，非僅就其自己實施之行為負其責任，並在犯意聯絡之範圍內，
    對於他共同正犯所實施之行為，亦應共同負責，最高法院三十二年上字第一九０
    五號判例足資參照。經查被告向萬泰銀行申辦此筆貸款時，附有所得稅扣繳憑單
    及在職證明書，然被告甲○○並未在仕慶公司任職一節，業經被告坦認在卷，是
    其自不可能取得仕慶公司之在職證明書及所得稅扣繳憑單，從而足證被告確係以
    偽造之在職證明書及所得稅扣繳憑單申請貸款。雖被告於委託該不詳姓名、年籍
    之成年男子申請貸款時並未提出上開在職證明書及所得稅扣繳憑單，惟其既係全
    權委託該不詳姓名、年籍之成年男子處理申請貸款，足認不論該不詳姓名、年籍
    之成年男子以何方式申請貸款，均在其與該不詳姓名、年籍之成年男子共謀申辦
    銀行貸款之犯意內，況其亦自承當時係因無公司稅單及在職證明，條件不符，遂
    委託他人代為申辦等語在卷，則揆諸上揭判例之旨，被告對於偽造在職證明書及
    所得稅扣繳憑單一事，實難謂其與該不詳姓名、年籍之成年男子無須共同負擔刑
    責。是以被告所辯其係委託不詳姓名、年籍之成年男子代為申辦銀行貸款，不清
    楚在職證明書、所得稅扣繳憑單從何而來云云，乃不足以卸責。綜上所述，被告
    所辯均不足採信，本件事證明確，被告犯行洵堪認定。
二、核被告所為係犯刑法第二百十六條、第二百十條行使偽造私文書罪、第三百三十
    九條第二項詐欺得利罪。其偽造私文書後復持以行使，則其偽造之低度行為為行
    使之高度行為所吸收，不另論罪。又被告施用詐術所取得者，係萬泰商業銀行鳳
    山分行准予核撥無擔保免保人消費性貸款之財產上利益，此由被告取得貸款後仍
    依約繳付本息一年可知，故被告此部分所為應係犯刑法第三百三十九條第二項詐
    欺得利罪，公訴意旨漏未斟酌此點，而認被告係犯同條第一項之罪，尚有未洽，
    惟其社會基本事實同一，本院自應與審理，並變更其起訴法條。另其與劉梓祝就
    上開犯行，有犯意之聯絡及行為之分擔，為共同正犯。另被告行使偽造之在職證
    明書及所得稅扣繳憑單之目的在於取得萬泰銀行准予貸款之利益，是其所犯上開
    二罪有方法目的之牽連關係，應從一重之行使偽造私文書罪處斷。爰審酌被告犯
    罪動機、目的及貸款後僅依約繳納本息一年，對告訴人造成財產上不小之損害及
    犯罪後坦承部分犯行等一切情狀，酌情量處如主文所示之刑。
據上論斷，應依刑事訴訟法第二百九十九條第一項前段、第三百條，刑法第二十八條
、第二百十六條、第二百十條、第三百三十九條第二項、第五十五條，罰金罰鍰提高
標準條例第一條前段，判決如主文。
本案經檢察官高嘉惠到庭執行職務。
中      華      民      國    八十九    年      八      月    二十一    日
                                  臺灣高雄地方法院刑事第一庭
                                    審判長法  官  陳  顯  榮
                                          法  官  郭  文  通
                                          法  官  黃  悅  璇
右正本證明與原本無異。
如不服本判決，應於判決送達後十日內，向本院提出上訴狀。
                                          書記官  沈      蘊
中    華    民    國      八十九      年      八      月    二十四      日
附錄法條：
刑法第二百一十六條
行使第二百十條至第二百十五條之文書者，依偽造、變造文書或登載不實
事項或使登載不實事項之規定處斷。
刑法第二百一十條
偽造、變造私文書，足以生損害於公眾或他人者，處五年以下有期徒刑。


司法院資訊處製作；財團法人民間司法改革基金會備份。
